【裁判字號】    97,抗,734
【裁判日期】    970630
【裁判案由】    返還提存物
【裁判全文】
臺灣高等法院民事裁定                   97年度抗字第734號
抗  告  人  臺北市政府都市發展局
法定代理人  乙○○
代  理  人  丙○○
相  對  人  甲○○
上列當事人間返還提存物事件，抗告人對於中華民國97年3月31
日臺灣臺北地方法院96年度聲字第4709號所為裁定提起抗告，本
院裁定如下：
    主  文
原裁定廢棄。
抗告人於臺灣臺北地方法院八十四年度存字第一八五七號擔保提
存事件所提存之擔保金新臺幣伍佰萬元准予返還。
聲請及抗告程序費用由相對人負擔。
    理  由
一、聲請及抗告意旨略以：抗告人前遵原法院84年度裁全字第
    1764號假扣押裁定，提供擔保金新台幣（下同）500萬元，
    並以原法院84年度存字第1857號事件提存後，經原法院以84
    年度執全字第1351號執行事件對相對人甲○○及第三人日成
    營造廠股份有限公司（下稱日成公司）之財產為假扣押。因
    抗告人於84年6月8日即具狀聲請撤回對相對人甲○○部分之
    假扣押執行程序，經原法院囑託臺北市建成地政事務所塗銷
    查封登記，並更正原查封登記為「債務人甲○○為日成營造
    廠股份有限公司法定代理人甲○○」。嗣抗告人與第三人日
    成公司間聲請假扣押之本案訴訟業經判決確定，抗告人亦就
    第三人日成公司部分聲請撤銷假扣押，經原法院以95年度全
    聲字第694號裁定予以准許並確定後，旋即依法就第三人日
    成公司部分聲請返還提存擔保金，亦獲准予發還在案。而就
    相對人甲○○部分，已於訴訟終結後之96年10月22日以存證
    信函通知相對人甲○○行使權利，惟甲○○迄未行使權利，
    爰依民事訴訟法第104條第1項第3款規定，聲請返還系爭擔
    保金，竟遭原法院裁定駁回，為此提起抗告等語。
二、原裁定以：原法院84年度存字第1857號提存事件之受擔保利
    益人為相對人甲○○及第三人日成公司等二人。抗告人雖於
    84年6月8日具狀聲請撤回對相對人甲○○部分之假扣押執行
    程序，但並未撤回第三人日成公司之假扣押執行程序，是原
    法院84年度執全字第1351號假扣押強制執行程序並未終結，
    日成公司之財產仍受假扣押之執行，其仍有因該假扣押執行
    而受損害之可能，其假扣押之訴訟程序仍未終結，尚難謂其
    應供擔保之原因消滅，抗告人又未證明已得相對人甲○○及
    第三人日成公司同意返還，核與聲請返還提存物之要件不符
    ，無從准許等語。
三、按訴訟終結後，供擔保人證明已定20日以上之期間，催告受
    擔保利益人行使權利而未行使，法院應依供擔保人之聲請，
    以裁定命返還其提存物或保證書，民事訴訟法第104條第1項
    第3款前段定有明文。該款所謂訴訟終結，固應從廣義解釋
    ，包括撤銷假扣押或假處分裁定及執行程序終結在內。惟強
    制執行法第132條已於85年10月9日修正增列第3項規定債權
    人收受假扣押或假處分裁定後逾30日者不得聲請執行。故假
    扣押或假處分之供擔保人，於法院撤銷假扣押或假處分之執
    行後，如該假扣押或假處分裁定已逾上開30日期間而不得聲
    請執行時，自不因供擔保人未聲請撤銷假扣押或假處分裁定
    ，而影響其依民事訴訟法第106條準用同法第104條第1項第3
    款規定行使定期催告及返還擔保物之權利。最高法院88年度
    台抗字第682號、92年度台抗字第379號裁判見解亦同，可資
    參照。
四、查抗告人前開陳述，業經其提出原法院84年度裁全字第1764
    號假扣押裁定、84年度存字第1857號提存書、84年度執全字
    第1351號囑託查封登記書及塗銷查封登記書、原法院民事執
    行處84年6月21日更正通知書、本院92年6月27日民事判決確
    定證明書、原法院95年度全聲字第694號裁定及其確定證明
    書、原法院96年度聲字第504號裁定、本院抗字第736號裁定
    及其確定證明書、撤銷部分假扣押執行狀、抗告人96年10月
    22日存證信函及回執等件為證（見本院卷第10至35頁），並
    經本院調閱原法院84年度存字第1857號、95年度全聲字第
    694號、96年度聲字第504號等卷宗查明屬實。是抗告人就相
    對人甲○○部分已撤回假扣押執行，揆諸前揭說明，當無庸
    再行撤銷假扣押裁定。且抗告人已於96年10月22日定期催告
    相對人甲○○行使權利而未行使，亦有台灣台北地方法院97
    年5月20日北院隆文人字第0970003494號函及本院公務電話
    查詢紀錄表可稽（本院卷第45、46頁）。從而，抗告人依民
    事訴訟法第106條準用同法第104條第1項第3款規定請求發還
    前開擔保金500萬元，洵屬有據，應予准許。又第三人日成
    公司部分抗告人已聲請撤銷假扣押裁定暨撤回假扣押執行，
    並定期催告其行使權利而未行使，故經原法院以96年度聲字
    第504號裁定准予發還擔保金，並經本院以96年度抗字第736
    號裁定駁回日成公司之抗告確定在案。原裁定以日成公司部
    分之假扣押執行程序尚未終結為由，認本件尚未符民事訴訟
    法第104條第1項第3款規定，而駁回抗告人之聲請，容有未
    洽。抗告意旨指摘原裁定不當，求予廢棄，即有理由，爰由
    本院予以廢棄並裁定如主文第2項所示。
五、據上論結，本件抗告為有理由，依民事訴訟法第492條、第
    95條、第78條，裁定如主文。
中    華    民    國    97    年    6     月    30    日
                    民事第一庭
                        審判長法  官  張耀彩
                              法  官  林金吾
                              法  官  盧彥如
正本係照原本作成。
本裁定除以適用法規顯有錯誤為理由，並經本院許可外，不得再
抗告。如提起再抗告，應於收受後10日內委任律師為訴訟代理人
向本院提出再抗告狀。並繳納再抗告費新台幣１千元。
中    華    民    國    97    年    7     月    2     日
                              書記官  鄭兆璋


司法院資訊處製作；財團法人民間司法改革基金會備份。
